臺灣高等法院高雄分院刑事判決　　　　　　　　　九十一年度上易字第一五一一號
　　上　訴　人　臺灣高雄地方法院檢察署檢察官
　　被　　　告　乙○○　男民.
右上訴人因被告詐欺案件，不服臺灣高雄地方法院九十年度易緝字第九八號中華民國
九十一年七月三十一日第一審判決（起訴案號：臺灣高雄地方法院檢察署八十八年度
偵緝字第一０九九號），提起上訴，本院判決如左：
    主  文
上訴駁回。
    理  由
一、公訴意旨略以：被告乙○○係百裕建設股份有限公司（以下簡稱百裕建設）負責
    人，意圖為自己不法之所有，於民國（下同）八十二年間，在高雄縣鳳山市五甲
    地區，推出百年富裕預售屋系列，並在高雄縣鳳山市○○路該工地之樣品屋內，
    明知該棟大樓之第四層至第八層設計為公共造產停車場，竟向甲○○詐稱：該棟
    大樓之第四層至第八層為商業辦公室云云，致使甲○○陷於錯誤，而與乙○○簽
    訂買賣契約，向乙○○購買該棟大樓第十層、第十一層，並陸續交付現金新台幣
    （下同）二百二十五萬元與向台灣土地銀行貸款之八百七十五萬元，嗣該大樓完
    工時，甲○○始知上情。因認被告涉有刑法第三百三十九條第一項之詐欺罪嫌云
    云。
二、按犯罪事實應依證據認定之，無證據不得推定其犯罪事實；次按不能證明被告犯
    罪者，應諭知無罪之判決，刑事訴訟法第一百五十四條、第三百零一條第一項分
    別定有明文。又所謂證據，係指超越一切合理之可疑，足以認定被告確有犯罪行
    為之積極證據而言。茍依現存之積極證據，就起訴意旨所指被告犯罪之待證事實
    ，尚非不得為其他較有利被告之推斷，本諸罪疑唯輕之法則，自難謂該事證已適
    合於被告犯罪事實之認定。再告訴人之指訴係使被告受刑事追訴為目的，其所述
    被害情形，如無瑕疵可指，而就其他方面調查又與事實相符，其供述固可採據為
    判決之基礎，惟其陳述倘尚有瑕疵，則在未究明前，即難遽採為論罪科行之根據
    （最高法院六十一年台上字第三○九九號判例意旨可參照）。次按刑法第三百三
    十九條第一項詐欺罪之成立，以行為人意圖為自己或第三人不法所有，以詐術使
    人將本人或第三人之物交付為要件。所謂以詐術使人交付，必須被詐欺人因其詐
    術而陷於錯誤，若其所用方法，不能認為詐術，亦不致使人陷於錯誤，即不構成
    該罪，最高法院亦著有四十六年臺上字第二六○號判例足資參照。
三、本件公訴人認被告乙○○涉犯上開詐欺犯行，無非係以公訴意旨所載犯罪事實，
    業據告訴人甲○○指述甚詳，核與證人謝應炤證述內容相符，並有賣賣契約書影
    本及上開大樓平面圖乙份附卷可稽，且被告未出面與告訴人洽談糾紛等情，為其
    論罪之依據。訊據被告堅決否認有何詐欺犯行，辯稱：雖百年富裕大廈四至八層
    係供停車場使用，惟該停車場係依相關獎勵投資開發法令所興建，產權屬私人所
    有，其中三分之一面積可作商業使用，故伊除有刊登廣告招商外，並有在四樓經
    營一家幼稚園，未有施用詐術，雖告訴人曾反應廣告不符，惟當時已交屋逾一年
    之久，其早應知悉四至八層之使用情形等語，經查：
(一)告訴人於八十二年間向被告開設之百裕建設公司，購買專案為「百年富裕預售屋
    系列」之第十及十一層住宅，後於建物外部結構體完成時，又再與百裕建設公司
    交涉，將原訂購住宅更換為第一至三層店面之情，業據告訴人迭於偵、審中供述
    明確（見偵緝卷第二十三頁、原審八十九年易字第一０五五號卷第三十頁、原審
    九十年易緝字第九八號卷第一三三頁），核與被告於原審審理中所述相符（見原
    審九十年易緝字第九八號卷第三六頁），並有土地買賣契約書一份、房屋買賣契
    約書二份附卷可稽（原審九十年易緝字第九八號卷第四六頁）。再百裕建設公司
    促銷前開建案時，亦確於平面廣告單上登載有：「補習班、辦公搬（應係「室」
    字之誤）、店面讚、商業區、人口趨」等字樣，有該廣告單一紙附卷足憑，是告
    訴人指述被告於售屋時曾強調四至八層未來將供作商業辦公之用，亦屬可採。惟
    告訴人原先向被告購買第十至十一層住宅時，本係欲供自住之用，尚不因大樓四
    至八層係何規劃，影響其購買意願，業據其於原審審理時供稱：「我當時是要買
    住家，這是預售屋，所以我先預定十、十一樓當住家用，當時被告就告訴我四至
    八樓是辦公大樓，但我原本就要購買，不因為它四至八樓是辦公或補習班，而有
    不同的想法‧‧‧」等語明確（見原審九十年易緝字第九八號卷第三五頁），故
    告訴人初始向被告購買房屋之時純因欲購屋供住家之用，不因被告廣告內容如何
    強調該棟大樓之商業用途而影響其購買第十、十一樓居住之意願，是難認其有何
    受欺罔而陷於錯誤之情事。
(二)告訴人於購買系爭大樓之十、十一樓後雖有換屋之舉，然此乃肇因於認建物格局
    與當初設計不相符合所致，亦據其於原審審理中供述甚明（見原審八十九年易字
    第一０五五號卷第三十頁、原審九十年易緝字第九八號卷第一三三頁）。而被告
    於說明單上有將四至八樓之車道標示出來，告訴人亦自承對上開車道標示為知情
    （見原審九十年易緝字第九八號卷第一六０頁）；另告訴人換屋之時，系爭大樓
    之結構非但大體完成，且其四樓之八樓之車道已然成型，業經被告於原審審理時
    供述綦詳（見原審九十年易緝字第九八號卷第九二頁），告訴人就此亦供承其交
    屋時有去看房屋（見原審八十九年易字第一０五五號卷第三十頁），故其對系爭
    大樓之四至八樓之設計實難諉為不知。再者，百年富裕大廈於八十四年交屋，告
    訴人於八十五年間始向被告反應廣告不實，業據被告於偵、審中供述明確（見偵
    緝卷第三十一頁、原審八十九度易字第一０五五號卷第一五八至一六０頁），告
    訴人對此雖不加以否認，惟供稱係因一年之後遷入該屋才得知上情（見偵緝卷第
    三十頁、原審九十年易緝字第九八號卷第一六０頁），然告訴人既購買新屋，之
    前並有建物格局設計不符之情發生，衡情嗣後對大廈相關設計、規劃理應更加注
    意，如發現有何與廣告宣傳不符之處，亦當及時提出，焉有不曾聞問遲至交屋後
    逾一年之久始有動作之理，故告訴人此部分所稱尚難採信。綜上，亦證告訴人於
    換屋之時就系爭大樓之四至八樓之設計知悉且無不滿意之處，尚難認其有何陷於
    錯誤之情。
(三)再者，公共設施為停車場者，其用地可供作無污染性之餐飲服務、商場、超級市
    場、圖書館、民眾活動中心、運動康樂設施等項目使用，但使用面積不得超過總
    樓地板面積之三分之一，都市計畫公共設施用地多目標使用方案中定有明文，是
    百年富裕大廈四至八層雖設計興建為公共停車場，然仍可從事商業用途，僅係使
    用面積有所限制，故被告於廣告單上宣稱大廈四至八層欲規劃為補習班或辦公室
    等商業用途，尚非全然無據。而被告後於大廈興建完成後，曾在該大廈第四層開
    立幼稚園之情，除據其到庭供述明確外，亦經證人即該大廈住戶呂資容到庭結證
    屬實（見原審九十年易緝字第九八號卷第一一０頁），告訴人對此亦不加以否認
    （見原審九十年易緝字第九八號卷第一三三頁），顯見該空間亦確如廣告宣傳所
    載，得從事文教商業用途。至被告辯稱針對大廈四至八層其尚曾刊登廣告招商，
    因景氣不佳無人承租等情，雖無法提出相關事證以實其說，惟衡情大廈四至八層
    產權既屬被告公司所有，其中三分之一又可供作商業用途，倘順利招商，應可獲
    取相當租金，利之所趨，被告前開招商之說亦應為可採，從而該大廈四至八層三
    分之二之面積雖仍須作停車場使用，惟被告既已實際規劃剩餘面積將供作商業用
    途，縱於廣告文宣上僅就此強調商機無限，未說明部分樓層仍須供停車場使用，
    至多僅能認其廣告有所誇大，難認有何以欺罔不實之手段加以詐騙。
(四)綜上所述，告訴人初始向被告購買該大樓之十、十一樓之際，被告並未施用任何
    詐術使告訴人陷於錯誤，嗣告訴人因不滿該房屋建物格局與原先設計不符而換購
    該大樓之一樓至三樓店面，亦已知悉四至八樓之設計，且該等樓層雖須留三分之
    二供作停車場之用，仍得以其中三分之一面積作為商業用途，故被告之廣告或有
    誇大之處，但無不實，尚難認被告有何施用詐術欺罔告訴人使其陷於錯誤而向被
    告購買房屋之行為。此外，復查無其他積極證據足資認定被告有何公訴人所指之
    詐欺犯行，既不能證明被告犯罪，應為無罪之諭知。
四、原審因而為被告無罪之判決，核無不合，檢察官上訴意旨仍認被告犯罪而指摘原
    判決不當，為無理由，應予駁回。
五、本件既經諭知被告無罪，公訴人聲請併案審理部分（八十八年度偵字第三０一八
    五號）即難認與本件有何裁判上一罪之關係，此部分本院即無從審理，爰退請檢
    察官另行卓處，附此敘明。
據上論結，應依刑事訴訟法第三百六十八條，判決如主文。
本案經檢察官方娜蓉到庭執行職務。
中    華    民    國      九十一      年      十二     月    三十一    日
                              臺灣高等法院高雄分院刑事第一庭
                                  審判長法官  曾永宗
                                        法官  郭玫利
                                        法官  邱永貴
右正本證明與原本無異。
不得上訴。
                                  法院書記官  梁雅華
中    華    民    國      九十一      年      十二      月    三十一    日
